臺灣嘉義地方法院民事判決
110年度嘉簡字第909號
原      告  旺旺友聯產物保險股份有限公司

法定代理人  劉自明  
訴訟代理人  郭玉文  
            蔡永欽  
            彭欣如  
被      告  吳建俊  
上列當事人間請求損害賠償事件，本院於民國110年12月10日言
詞辯論終結，判決如下：
    主      文
被告應給付原告新臺幣159,833元，及自民國110年11月13日起至
清償日止，按週年利率百分之5計算之利息。
原告其餘之訴駁回。
訴訟費用由被告負擔百分之17，餘由原告負擔。
本判決原告勝訴部分得假執行。 
    事實及理由
一、原告主張：被告於民國109年1月7日20時45分許，駕駛車牌
    號碼000-0000號自用小客車，於行經嘉義市東區博東路與維
    新路口時，因轉彎車未讓直行車先行而碰撞由原告所承保訴
    外人陳志宏所有並由其所駕駛之車牌號碼000-0000號自用小
    客車（下稱系爭車輛），致系爭車輛受損，經送修支出修理
    費新臺幣（下同）137萬元（全部為零件費用），原告已依
    保險契約悉數理賠，本件被告為肇事主因，應負擔七成肇事
    責任，被告應付費用為959,000元，爰依保險代位及侵權行
    為之法律關係，提起本件訴訟等語。並聲明：被告應給付原
    告959,000元，及自起訴狀繕本送達翌日起至清償日止，按
    週年利率5%計算之利息。
二、被告則以：我在轉彎時，沒有看到車子，對方沒有剎車痕，
    是我的車子被撞壞，我生活困苦，沒有得到賠償，反而是我
    賠他等語。並聲明：原告之訴駁回。
三、得心證之理由：
  ㈠按因故意或過失，不法侵害他人之權利者，負損害賠償責任
    ；汽車、機車或其他非依軌道行駛之動力車輛，在使用中加
    損害於他人者，駕駛人應賠償因此所生之損害。但於防止損
    害之發生，已盡相當之注意者，不在此限，民法第184條第1
    項前段、第191條之2分別定有明文。又按汽車行駛時，駕駛
    人應注意車前狀況，並隨時採取必要之安全措施；汽車行駛
    至交岔路口，轉彎車應讓直行車先行，道路交通安全規則第
    94條第3項、第102條第1項第7款分別定有明文。原告主張之
    上開事實，業據其提出行車執照影本、估價單、統一發票、
    汽車險理賠計算書、賠償給付同意書等件為證，並有嘉義市
    政府警察局檢送之道路交通事故現場圖、道路交通事故調查
    報告表、交通事故談話紀錄表、現場照片在卷可稽，查被告
    於警詢時陳述：我駕駛自小客車沿博東路東向西行駛內側車
    道，至肇事路口時，我車行向號誌為綠燈，我打方向燈，再
    查看對向來車，那時未發現有車，於是我車才向左轉往維新
    路，這時一部AHW-0007號自小客車沿博東路西向東車速很快
    突然行駛向我車方向而來，我當時根本無法反應，我車右前
    車頭直接遭對方左前車頭擦撞而肇事等語，訴外人陳志宏於
    警詢時陳述：我駕駛自小客車沿博東路西向東行駛內側車道
    至肇事路口時，我車行向號誌為綠燈，於是我車續往東直行
    進入路口內，這時一部AHW-2991號自小客車沿博東路東向西
    行駛，對方自小客車突然左轉維新路向我車方向來，我見狀
    立即踩煞車及向右側閃避，但已來不及，自小客車左前車頭
    直接遭對方右前車頭擦撞而肇事等語。而依當時情形，並無
    不能注意之情形，被告疏未注意禮讓直行車先行，即貿然左
    轉，系爭車輛駕駛人亦疏未注意車前狀況並隨時採取必要措
    施，兩車因而發生碰撞，致系爭車輛受損，堪認被告與系爭
    車輛駕駛人就本件車禍之發生均有過失甚明，本院衡酌雙方
    過失程度，認被告就本件事故之發生應為肇事主因，應負七
    成之過失責任，另系爭車輛駕駛人就本件事故之發生為肇事
    次因，應負三成之過失責任。被告之過失行為與系爭車輛受
    損害間，具有相當因果關係，被告自應負侵權行為損害賠償
    責任。
  ㈡按被保險人因保險人應負保險責任之損失發生，而對於第三
    人有損失賠償請求權者，保險人得於給付賠償金額後，代位
    行使被保險人對於第三人之請求權，但其所請求之數額，以
    不逾賠償金額為限，保險法第53條第1項定有明文。次按不
    法毀損他人之物者，被害人得請求賠償其物因毀損所減少之
    價額；負損害賠償責任者，除法律另有規定或契約另有訂定
    外，應回復他方損害發生前之原狀；損害賠償，除法律另有
    規定或契約另有訂定外，應以填補債權人所受損害及所失利
    益為限，民法第196條、第213條第1項、第216條第1項分別
    定有明文。而所謂請求賠償物被毀損所減少之價額，得以修
    復費用為估定標準，但以必要者為限，例如修理材料以新品
    換舊品，應予折舊（最高法院77年度第9次民事庭會議決議
    參照）。查原告已依保險契約支付系爭車輛修復費用137萬
    元，全部為零件費用，有前揭估價單在卷可證，該零件材料
    係以新品替換舊品，自應扣除折舊部分。又依行政院所頒固
    定資產耐用年數表，自用小客車之耐用年數為5年，而系爭
    車輛係103年2月出廠，有車籍資料在卷可稽，迄本件車禍發
    生時即109年1月7日，已使用逾5年，是系爭車輛於事故發生
    時已超過耐用年限，其零件更換應以零件之殘價計算其損害
    額。準此，依所得稅法第51條及同法施行細則第48條之規定
    ，本院以平均法計算其折舊，並依營利事業所得稅查核準則
    第95條所規定之計算公式計算其殘價（即殘價＝固定資產之
    實際成本/耐用年數表規定之耐用年數＋1），則上開零件費
    用137萬元，於使用5年後之殘價為228,333元【計算式：1,3
    70,000/(5+1)＝228,333，小數點以下四捨五入】，原告所得
    請求必要修復費用為228,333元。
  ㈢按損害之發生或擴大，被害人與有過失者，法院得減輕賠償
    金額，或免除之，民法第217條第1項定有明文。查被告應負
    七成過失責任，已如前述，依此計算，原告得請求賠償之金
    額為159,833元（計算式：228,333×0.7＝159,833，小數點以
    下四捨五入）。
  ㈣綜上所述，原告依保險代位及侵權行為之法律關係，請求被
    告給付159,833元，及自起訴狀繕本送達翌日即110年11月13
    日起至清償日止，按週年利率5%計算之利息，為有理由，應
    予准許。其逾此範圍之請求，則無理由，應予駁回。
四、本件事證已臻明確，兩造其餘攻擊防禦方法，核與判決結果
    不生影響，爰不逐一論述。
五、本判決原告勝訴部分，係依民事訴訟法第427條訴訟適用簡
    易程序為被告敗訴之判決，依同法第389條第1項第3款規定
    ，應依職權宣告假執行。
六、訴訟費用負擔之依據：依民事訴訟法第79條規定，本件訴訟
    費用依勝敗比例，應由被告負擔百分之17，餘由原告負擔。
中　　華　　民　　國　　110 　年　　12　　月　　28　　日
                  臺灣嘉義地方法院嘉義簡易庭
                                  法　官　孫偲綺
以上正本係照原本作成。
如對本判決上訴，須於判決送達後20日內向本庭（嘉義市文化路
308之1號）提出上訴狀（均須按他造當事人之人數附繕本）。如
委任律師提起上訴者，應一併繳納上訴審裁判費。
中　　華　　民　　國　　110 　年　　12　　月　　28　　日
                                  書記官  李珈慧